臺灣板橋地方法院刑事判決　　　　　　96年度交簡上字第40號
上　訴　人
即　被　告　甲○○
上列上訴人即被告因過失傷害案件，不服本院95度交簡字1373號
，中華民國96年3 月19日第一審判決（聲請簡易判決處刑案號：
95年度偵字第23486 號），提起上訴，本院合議庭認有刑事訴訟
法第451 條之1 第4 項但書之情形，適用通常程序審判，並自為
第一審判決如下：
    主  文
原判決撤銷。
甲○○無罪。
    理  由
一、聲請簡易判決處刑意旨略以：被告甲○○為計程車司機，為
    從事駕駛業務之人，於民國95年8 月23日22時5 分許，駕駛
    車牌號碼3N-329號營業小客車，沿臺北縣永和市○○路往秀
    朗路1 段方向行駛，行至臺北縣永和市○○路與秀朗路1 段
    路口，左轉秀朗路1 段時，原應注意轉彎車應讓直行車先行
    ，而依當時並無不能注意之情形，竟疏未注意，貿然搶先左
    轉，適有對向車道告訴人乙○○騎乘車牌號碼HV7-981 號重
    型機車沿中正路往秀朗路1 段方向直行，亦疏未注意車前狀
    況，上開營業小客車右後保險桿處碰撞前揭機車前輪，告訴
    人因之受有頭部外傷併臉部擦傷、右前臂、右手掌、右膝挫
    擦傷併腫痛、四肢多處擦挫傷等傷害，因認被告涉犯刑法第
    284 條第2 項前段之業務過失傷害罪嫌云云。
二、按犯罪事實應依證據認定之，無證據不得認定犯罪事實；不
    能證明被告犯罪者，應諭知無罪之判決，刑事訴訟法第154
    條第2 項、第301 條第1 項，分別定有明文。次按認定不利
    於被告之事實，須依積極證據，苟積極證據不足為不利於被
    告事實之認定時，即應為有利於被告之認定，更不必有何有
    力之證據；又犯罪事實之認定，應憑真實之證據，倘證據是
    否真實尚欠明確，自難以擬制推測之方式，為其判斷之基礎
    ；刑事訴訟法上證明之資料，無論為直接或間接證據，均須
    達於通常一般之人均不致有所懷疑，而得確信其為真實之程
    度，始得據為有罪之認定，若其關於被告是否犯罪之證明未
    能達此程度，而有合理懷疑之存在，致使無從形成有罪之確
    信，根據「罪證有疑，利於被告」之證據法則，即不得遽為
    不利被告之認定，最高法院30年上字第816 號、53年臺上字
    第656號、76年臺上字第4986號判例可資參照。
三、公訴人認被告甲○○涉有上開罪嫌，無非以被告於警詢及偵
    查中之供述、告訴人乙○○於警詢及偵訊中之指訴、道路交
    通事故現場圖、道路交通事故調查報告表（二）、現場照片
    12幀、診斷證明書1 份，為其主要論據。訊據被告堅詞否認
    有何過失傷害犯行，辯稱：伊係依照交通規則駕駛車輛，在
    左轉秀朗路1 段時，是告訴人沒有注意車前狀況，所以才會
    撞到伊車輛之後方保險桿，伊並沒有過失傷害之犯行等語。
    經查：
（一）被告駕駛之車牌號碼3N-329號營業小客車與告訴人騎乘之
      車牌號碼HV7-981 號重型機車，於上揭時間、地點發生碰
      撞，告訴人因而受有頭部外傷併臉部擦傷、右前臂、右手
      掌、右膝挫擦傷併腫痛、四肢多處擦挫傷等傷害一情，業
      據證人即告訴人乙○○於本院審理中證述明白，且有天主
      教會耕莘醫院永和分院乙種診斷證明書、道路交通事故現
      場圖、道路交通事故調查報告表（二）各1 份在卷可佐，
      並為被告所不否認，堪信其為真實可採。
（二）關於本件車禍情形，證人乙○○於本院審理中證稱：伊當
      時係騎乘機車直行中正路，車速約60公里，行經秀朗路1
      段路口時是綠燈，伊有看到對向有一部車已經左轉，但沒
      有看到後方接著欲左轉之被告車輛，等伊看到時，伊就踩
      煞車，當時伊之車輛有打滑一下，第二次煞車時伊車輛就
      打滑跌倒，跌倒同時撞到被告車輛之後保險桿；（被告之
      車輛是否緊接著前方車子左轉？）被告駕駛之車輛與前一
      輛車子距離不到半台車之車身，前方車輛也是左轉；（當
      時對向車子左轉之車速為何？）沒有超過時速20公里等語
      （本院卷二第14至16頁），並有道路交通事故現場圖、道
      路交通事故調查報告表（二）各1 份在卷可佐，堪信其為
      真實可採。可知被告駕駛之車輛係緊隨前一輛左轉車後進
      行左轉，當時號誌為綠燈，可知被告並無未注意車前狀況
      之情形，且其駕駛車輛亦無超速之違規情形，反而告訴人
      騎乘機車，並未注意車前狀況，致煞車不及且機車打滑跌
      倒而撞及被告車輛，告訴人騎乘機車顯有過失。
（三）被告駕駛之車輛左轉進入秀朗路1 段時，告訴人之機車尚
      未進入路口一情，已據告訴人於本院審理中證稱：伊本來
      沒有看到被告駕駛之車輛，等到被告車輛過去時伊才看到
      ，伊就立刻踩煞車，當時伊之車子在白線上等語（本院卷
      二第15頁），則被告駕駛之車輛左轉進入系爭路口時，告
      訴人騎乘之機車既尚未進入路口，自難責令被告駕駛之車
      輛應禮讓尚未進入系爭路口之告訴人機車先行。證人乙○
      ○嗣後雖另於本院審理中證稱：伊撞上被告車輛時，被告
      車輛尚在禁止停車之黃線上等語（本院卷二第15頁），然
      查，以兩車行進方向推斷，倘二車撞擊時被告駕駛車輛尚
      在禁止停車之黃線上，亦即其當時尚未完成左轉行為，再
      衡諸被告所駕車輛車速未逾20公里，而告訴人係約時速60
      公里以參見，則直行之告訴人機車，應係撞擊被告車輛之
      右側車門，惟本案告訴人騎乘之機車係碰撞被告車輛之右
      後方保險桿一情，為告訴人與被告均不爭執，證人乙○○
      上開證詞已與事實不符而難採信。況本案二車相撞後，除
      將倒在地上的告訴人騎乘機車扶起外，並未移動二車之位
      置一情，亦據告訴人於本院審理中指述明白（本院卷二第
      21頁），則觀以現場車輛撞擊照片，兩車相撞後，被告之
      車輛係停在秀朗路1段之道路上，有現場車輛照片4幀附卷
      可參，可知兩車相撞時，被告駕駛之車輛已完成左轉，益
      證證人葉宏哲上開證詞並不可採，附此敘明。
（四）綜上，足認被告駕駛車輛行經系爭路口，並無未禮讓直行
      車先行，或未注意車前狀況之疏失，且本案經送台灣省台
      北縣區行車事故鑑定委員會鑑定，亦同此認定，有該委員
      會96年7 月24日北縣鑑字第0965180656號鑑定意見書1 份
      （本院卷一第30頁以下）在卷可憑，故難認被告就本件車
      禍應負過失責任。
四、綜上所述，依公訴人所舉之證據，固能證明告訴人因本件車
    禍而受傷，但尚無從認定該車禍傷害係因被告疏未注意上開
    交通安全規則所致，此外，復查無其他積極、確切之證據足
    資證明被告確有公訴人所指之過失傷害犯行。按地方法院簡
    易庭對被告為簡易判決處刑後，經提起上訴，而地方法院合
    議庭認應為無罪判決之諭知者，依刑事訴訟法第455 條之1
    第3 項準用第369 條第2 項之規定意旨，應由該地方法院合
    議庭撤銷簡易庭之判決，改依第一審通常程序審判（最高法
    院91年度臺非字第21號判決意旨參照）。揆諸前揭判例意旨
    及說明，本案既不能證明被告犯罪，原審未察，遽予論罪科
    刑，容有未洽，被告以此指摘原判決不當，為有理由，自應
    撤銷原判決，逕依通常程序為第一審判決並為被告無罪之諭
    知。
據上論斷，應依刑事訴訟法第452 條、第455 條之1 第1 項、第
3 項、第369 條第1 項、第364 條、第301 條第1 項，判決如主
文。
本案經檢察官陳旻源到庭執行職務。
中  　華　  民　  國　　96　　年  　10　　月　  23　　日
                  台灣板橋地方法院刑事第十三庭
                  ??審判長法　官  李麗珠
                        ?  法  官  許映鈞
                            法  官  俞秀美
此正本與原本無異。
如不服本判決，應於判決送達後10日內向本院提出上訴狀。
                            書記官  謝怡貞
中　　華　　民　　國　　96　　年　　10　　月　　23　　日
